臺灣高等法院刑事判決　　　　　　　 95年度交上易字第279號
上　訴　人　臺灣板橋地方法院檢察署檢察官
被　　　告　乙○○
選任辯護人　法律扶助　何朝棟律師
上列上訴人因過失傷害案件，不服臺灣板橋地方法院95年度交簡
上字第4號，中華民國95年7月31日第一審判決（起訴案號：臺灣
板橋地方法院檢察署94年度偵字第17361號），提起上訴，本院
判決如下：
    主  文
原判決（通常程序第一審判決）撤銷。
乙○○過失傷害人，處拘役伍拾日，如易科罰金以佰元折算壹
日。
    事  實
一、乙○○於民國93年12月29日8時50分許，騎乘車牌號碼FQM-8
    09號重型機車，沿臺北縣永和市○○路91巷由東往西方向行
    駛，至竹林路91巷與竹林路交岔路口時，明知駕駛動力交通
    工具重型機車行經交岔路口，應注意左右兩方有無來車，且
    在該巷口無號誌燈之設施，欲行轉入幹道時更應讓幹道直行
    車先行，而依當時之情況，日間自然光線、路面乾燥無缺陷
    、無障礙物、視距良好，並無不能注意之情事，竟疏未注意
    及此，逕自右轉且斜向路中，適有被害人甲○○騎乘車牌號
    碼RFU-918號輕型機車，沿竹林路由南向北行駛，途至該91
    巷口前亦疏未注意巷口有無來車，未為減速慢行，致為乙○
    ○所騎機車撞擊右側，人車倒地受有右肩、右膝、踝部及左
    手部挫傷、右肱骨頭部骨折、右手及下肢多處擦傷等傷害。
二、案經被害人甲○○訴請台北縣政府警察局永和分局報請臺灣
    板橋地方法院檢查署檢察官偵查起訴。
    理  由
一、訊據被告坦承車禍發生及被害人因車禍受傷之事實，但堅詞
    否認有何過失行為，並辯稱：當時係告訴人甲○○闖紅燈，
    撞及被告機車右側，伊並無闖紅燈之行為云云。
二、經查：
（一）按所謂『汽車』者，係指在道路上不依軌道或電力架線而
      以原動機行駛之車輛，包括機器腳踏車；又「汽車依其使
      用性質，分為左列各類：．．．六機器腳踏車: (一)、重型
      機器腳踏車：１、普通重型機器腳踏車．．．。」，道路
      交通安全規則第2條第1項第1款、第3條第6款第1目分別定
      有明文，本件被告騎乘車號：FQM-809號重型機車，是依
      上述規定，其係為汽車駕駛人，先為說明。復按汽車行駛
      時，駕駛人應注意車前狀況，並隨時採取必要之安全措施
      ，又轉彎車應讓直行車先行，車輛行駛至無號誌燈或號誌
      故障而無交通警察指揮之交岔路口，支線道車應暫停讓幹
      線道車先行，道路交通安全規則第94條第3項、第102條第
      6款、第2款分別定有明文。
（二）本件被告駕駛機車沿台北縣永和市○○路91巷由東往西方
      向，行至竹林路與91巷岔口，該91巷與96巷隔竹林路相對
      ，巷口竹林路上均無號誌燈（94年8月底方設置紅綠燈）
      。由91巷右轉出巷口沿竹林路距中興街丁字路口約30公尺
      ，於竹林路與中興街口成一丁字路口，中興街口、竹林路
      口有號誌燈之設置，於竹林路北向東側號誌燈，單面向北
      ，西側則為雙向號誌燈，此經本院現場勘驗，製有勘驗筆
      錄可參。
（三）本件被告於93年12月29日8時50分許駕駛機車，行至91巷
      與竹林路岔口，擬欲右轉斜穿竹林路進入中興街，當時91
      巷口並無號誌燈之設置而紅綠燈係設於距離91巷口約30公
      尺之中興街與竹林路之丁字路口，且竹林路東側在中興街
      口之號誌燈係單面向北，則往北行駛於竹林路之車輛欲通
      過中興街口，自以中興街口之紅綠燈為其行車依據，初與
      91巷、96巷相對巷口無涉，被告駕駛機車沿竹林路91巷之
      支線道路行駛至竹林路之幹道，估不論中興街口之號誌燈
      是否為綠燈，其欲右斜穿越竹林路，雖無禁止穿越之規定
      ，於中興街，竹林路口欲行左轉中興街亦無待轉區之設置
      ，但91巷口至中興街尚有約30公尺之距離，顯見被告從91
      巷口走入竹林路口，係支道進入幹道且為右轉車，依首開
      條文規定，自應讓直行車及幹道車優先行駛，其未注意及
      此，即在路口冒然右斜穿越竹林路，以致發見沿竹林路行
      駛之被害人甲○○亦疏未注意車前狀況，於巷口岔路未減
      速慢行，得以隨時煞停時，閃避不及，擦及被害人機車右
　　　側，雙雙人車倒地受傷，被告具有過失至為灼然。且被害
　　  人受傷與被告之過失間亦具有相當因果關係。
（四）雖被告抗辯伊車行至巷口，見竹林路及中興街口，在中興
      街口方向已為綠燈，伊才穿越竹林路，而為告訴人闖紅燈
      所導致車禍。但查：證人鍾濠聲於原審證述：當時我從竹
      林路往中興街方向行走，通過竹林路96巷（即竹林路91巷
      之對面）路口，就聽到後方有碰一聲，回頭看到兩部車倒
      在地上，男的（指被告）機車在外側，位置比較前面；女
      的（指告訴人）機車在內側，位置比較後面；……我經過
      竹林路96巷時，竹林路是綠燈，我是看告證二上方照片正
      顯示黃燈的那個號誌（指竹林路與中興街口之雙面號誌）
      ；……我平常走路就會注意燈號，而且當時竹林路有車子
      正在通行，我是在還沒有過竹林路96巷前，就看到燈號是
      綠燈；但之後聽到碰一聲時，沒有注意竹林路之燈號；我
      通過竹林路96巷口時，沒有停下來等紅燈，當時是綠燈，
      我是直接通過；通過該巷口後，快到地下道時聽到撞擊聲
      ，時間我無法估計，距離約從法庭應訊台至旁邊牆壁的距
      離；……我回頭看到兩部機車倒地時，竹林路上有其他車
      子在通行，但車流量不多等語（見原審卷第106至109頁）
      。查證人鍾濠聲與被告及告訴人均無仇隙，僅單純徒步經
      過現場，並無任何利害關係，立場應屬客觀，所為之證述
      自堪採信。而證人鍾濠聲迭次確認其於通過竹林路96巷口
      時，竹林路行向之號誌為綠燈無訛，嗣於再往前徒步行走
      若干公尺之短暫時間內，旋即發生本件車禍事故，足認車
      禍發生時，竹林路方向之號誌燈確為綠燈，則告訴人通過
      91巷口前應是竹林路上為綠燈，被告所辯係告訴人闖紅燈
      即非實在。再查依現場圖及卷附之車禍現場照片（見他字
      卷第57至59頁）所示，本件事故發生後，竹林路現場路面
      留有2條約呈相互平行之刮地痕，均由南往北延伸，顯係
      肇事雙方之機車倒地後分別所致，而當時被告駕駛車牌號
      碼FQM-809號重型機車，告訴人駕駛車牌號碼RFU-918號輕
      型機車，兩車於碰撞後，其最後靜止位置，被告之機車係
      在前、靠近道路外側，告訴人之機車係在後、靠近道路內
      側等情，此據證人鍾濠聲到庭證述明確，已如前述，足認
      上開外側之刮地痕係被告機車所致，而內側之刮地痕則係
      告訴人機車所造成，足認告訴人駕駛機車沿竹林路由南向
      北經91巷口疏未注意巷口狀況，貿然通過，被告則疏未注
      意右轉車應讓直行車先行及支線應讓幹道車先行之規定，
      貿然衝出巷口右斜插入竹林路，以致撞及告訴人機車左側
      ，乃致雙雙倒地之事實，此臺灣省臺北縣區車輛行車事故
      鑑定委員會之鑑定結果亦持相同之見解（見附原審卷之該
      委員會95年3月22日北縣鑑字第950133號鑑定意見書），
      被告具有過失已臻明確。
三、核被告所為係犯刑法第284條第1項之過失傷害罪，原審認被
    告並無過失而為無罪之判決自有未洽。公訴人上訴執此指摘
    為有理由，應為本院撤銷原判決。爰審酌被告之素行、智識
    程度、過失之輕重及告訴人與有過失、危害之程度及犯罪後
    之態度等一切情狀，量處拘役伍拾日，復查犯罪行為後法律
    有變更者，適用行為時之法律，但行為後之法律有利於行為
    人者，適用最有利於行為人之法律，刑法第2條第1項定有明
    文。本件被告行為時之刑法第41條第1項前段規定：「犯最
    重本刑為5年以下有期徒刑以下之刑之罪而受6個月以下有期
    徒刑或拘役之宣告，因身體、教育、職業、家庭之關係或其
    他正當事由，執行顯有困難者，得以1元以上3元以下一日，
    易科罰金。」又行為時之易科罰金折算標準，修正前罰金罰
    鍰提高標準條例第2條前段（新法已刪除)規定，就其原定數
    額提高為100倍折算一日，則本件被告行為時之易科罰金折
    算標準，應以銀元300元折算壹日，經折算為新台幣後，應
    以新台幣900元折算一日。惟95年7月1日修正公佈施行之刑
    法第41條第1項前段規定「犯最重本刑為5年以下有期徒刑以
    下之刑之罪，而受6個月以下有期徒刑或拘役之宣告者，得
    以新台幣一千元、二千元或三千元折算一日，易科罰金」，
    比較修正前後之易科罰金折算標準，以95年7月1日修正公布
    施行前之規定較有利於被告，應依刑法第2條第1項前段適用
    修正前刑法第41條第1項前段規定，爰諭知以300元折算壹日
    易科罰金。
據上論斷，應依刑事訴訟法第369條第1項前段、第364條、第299
條第1項前段、刑法第284條第1項前段、第2條第1項、修正前刑
法第41條第1項前段、罰金罰鍰提高標準條例第1條前段、第2條
，判決如主文。
本案經檢察官沈世箴到庭執行職務。
中　　華　　民　　國　　96　　年　　4 　　月　　3 　　日
　　　　　　　　　刑事第八庭    審判長法　官 鄭 文 肅
　　　　　　　　　　　　　　　　　　  法　官 張 明 松
　　　　　　　　　　　　　　　　　　  法　官 蔡 光 治
以上正本證明與原本無異。
不得上訴。
                                      書記官 陳 韋 杉
中　　華　　民　　國　　96　　年　　4 　　月　　10　　日
附錄本件論罪科刑法條全文：
中華民國刑法第284條
 (過失傷害罪)
因過失傷害人者，處六月以下有期徒刑、拘役或五百元以下罰金
，致重傷者，處一年以下有期徒刑、拘役或五百元以下罰金。
從事業務之人，因業務上之過失傷害人者，處一年以下有期徒刑
、拘役或一千元以下罰金，致重傷者，處三年以下有期徒刑、拘
役或二千元以下罰金。
